【裁判字號】    95,交聲,821
【裁判日期】    951013
【裁判案由】    違反道路交通管理處罰條例聲明異議
【裁判全文】
臺灣臺北地方法院交通事件裁定         95年度交聲字第821號
原處分機關  臺北市交通事件裁決所
異  議  人
即受處分人  甲○○
上列異議人即受處分人因違反道路交通管理處罰條例案件，對於
台北市交通事件裁決所中華民國九十五年八月九日所為之處分（
原處分案號：北市裁三字第裁二二-ＡＥＵ四七二一０五號），
聲明異議，本院裁定如下：
        主  文
異議駁回。
        理  由
一、按汽車駕駛人轉彎時，有不依標誌、標線、號誌指示者，處
    二百元以上六百元以下罰鍰（即新台幣《下同》六百元以上
    一千八百元以下）；汽車駕駛人有道路交通管理處罰條例第
    四十八條各款所列情形之一者，除依原條款處罰鍰外，並予
    記違規點數一點；道路交通管理處罰條例第四十八條第二款
    、第六十三條第一項分別定有明文。此外，道路交通管理處
    罰條例所用名詞「車輛」，係指在道路上以原動機行駛之汽
    車（包含機器腳踏車）或以人力、獸力行駛之車輛，而道路
    交通安全規則所用名詞「汽車」，係指在道路上不依軌道或
    電力架線而以原動機行駛之車輛（包含機器腳踏車），道路
    交通管理處罰條例第三條第八款、道路交通安全規則第二條
    第一項第一款均定有明文。
二、本件異議人即受處分人甲○○駕駛其所有車牌號碼ＢＮＨ—
    八二三號重型機車，於民國九十五年六月二十六日晚間七時
    三十分許，沿台北市○○路由西向東行駛至館前路交岔路口
    ，該路口設有「機車兩段式左轉」之標誌，依法須先行至路
    口處機車待轉區暫停等候號誌燈指示行駛，竟未依規定逕行
    左轉館前路（由西往北方向），為台北市政府警察局中正第
    一分局值勤員警發現，當場攔停稽查，以違反道路交通管理
    處罰條例第四十八條第二款規定為由掣單舉發。嗣受處分人
    於應到案日期前提出申訴，經原處分機關函請舉發單位調查
    結果，認違規事證明確，而於九十五年八月九日依道路交通
    管理處罰條例第四十八條第二款（贅載第一項）、第六十三
    條第一項第一款（漏載第一款）及違反道路交通管理事件統
    一裁罰標準表等規定，裁處受處分人罰鍰六百元，並記違規
    點數一點等情；有台北市政府警察局舉發違反道路交通管理
    事件通知單（北市警交字第ＡＥＵ四七二一０五號）、台北
    市交通事件裁決所違反道路交通管理事件裁決書（處分案號
    ：北市裁三字第裁二二—ＡＥＵ四七二一０五號）、台北市
    政府警察局中正第一分局九十五年七月二十五日北市警中正
    一分交字第０九五三二三九四九００號函、台北市交通事件
    裁決所九十五年七月三十一日北市裁三字第０九五四００二
    九五００號函等件在卷足憑。
三、受處分人聲明異議意旨略以：台北市○○道路實施機車應兩
    段式左轉，然機車駕駛人於行進間何道路可左轉，政府應作
    充分宣導及明顯之預警及告示，受處分人於上開路段實施機
    車兩段式左轉後，係第一次行經舉發地點，並未見有機車兩
    段式左轉之預警告示，且事後前往舉發地點察看，發覺上開
    牌示於夜間根本無從注意，有標示不明之情形，爰請求撤銷
    原處分云云。
四、本件受處分人固不否認其於上開時、地騎乘機車逕行左轉而
    未依規定採兩段式左轉等情，惟以上開情詞置辯。然查：
  (一)按機慢車兩段左轉標誌，用以告示左轉機器腳踏車或慢車駕
    駛人應遵照號誌指示，在號誌顯示允許直行時先行駛至前方
    路口之左轉待轉區等待左轉，俟該方向號誌顯示允許直行後
    ，再行續駛，以兩段方式完成左轉。道路交通標誌標線號誌
    設置規則第六十五條定有明文。而上開交岔路口業經台北市
    交通管制工程處設置「機慢車兩段左轉」之標誌，有台北市
    政府警察局中正第一分局九十五年十月三日北市警中正一分
    交字第０九五三二三九一八七００號函暨函附之現場相片二
    紙在卷可稽，此部分事實，應無疑義。
  (二)次按，人民違反法律上之義務而應受行政罰之行為，法律無
    特別規定時，雖不以出於故意為必要，仍須以過失為其責任
    條件。但應受行政罰之行為，僅須違反禁止規定或作為義務
    ，而不以發生損害或危險為其要件者，推定為有過失，於行
    為人不能舉證證明自己無過失時，即應受處罰；業經大法官
    會議釋字第二七五號解釋在案。矧之為維護機、慢車駕駛人
    及其他用路人之人身安全，並保持交通運輸順暢，目前道路
    上設有「機慢車兩段左轉」標誌之路段，日趨普遍，尤以在
    多線車道路段更是常見，受處分人既領有駕駛執照，並參與
    交通往來通行，對此自無不知之理；且車輛行至交岔路口時
    ，為維護交通安全並避免發生事故，駕駛人應減速慢行，並
    隨時注意車前及四周狀況，道路交通安全規則第九十三條、
    第九十四條、第一百零三條規定有明文；上開違規所在之館
    前路及襄陽路口，既經台北市交通管制工程處依規定設置「
    機慢車兩段左轉」之標誌，受處分人騎乘機車行經該處時，
    若已減速慢行，並確實注意車前及四周狀況，衡情當可發現
    該禁制標誌，受處分人未及注意上開標誌，致生違規之駕駛
    行為，顯已違反注意義務，而有重大過失，自難以標誌不明
    以圖卸責，是其前開所辯，委不採信。
五、綜上所述，受處分人既有上開可歸責之違規行為，原處分機
    關依違反道路交通管理處罰條例第四十八條第二款、第六十
    三條第一項第一款、及違反道路交通管理事件統一裁罰基準
    表等規定，裁處受處分人罰鍰六百元，並記違規點數一點，
    即無違誤。受處分人猶執前詞，指摘原處分不當，為無理由
    ，應予駁回。
據上論斷，應依道路交通案件處理辦法第十九條，裁定如主文。
中    華    民    國    95    年    10   月    13    日
                        交通法庭法  官 吳佳薇
上正本證明與原本無異。
如不服本裁定，應於裁定送達後5日內向本院提出抗告狀。
中    華    民    國    95    年    10    月    16    日
                                書記官 潘文賢


司法院資訊處製作；財團法人民間司法改革基金會備份。
